【裁判字號】    97,訴,666
【裁判日期】    970731
【裁判案由】    搶奪等
【裁判全文】
臺灣桃園地方法院刑事判決               97年度訴字第666號
公  訴  人  臺灣桃園地方法院檢察署檢察官
被      告  甲○○
                    （現於臺灣桃園看守所羈押中）
上列被告因搶奪等案件，經檢察官提起公訴（97年度偵字第1376
5 號），被告於準備程序中，就被訴事實為有罪之陳述，經告知
簡式審判程序意旨，聽取當事人意見後，本院裁定由受命法官獨
任進行簡式審判程序，茲判決如下：
    主  文
甲○○竊盜，累犯，處有期徒刑陸月，扣案之鑰匙壹支，沒收之
。又意圖為自己不法之所有，而搶奪他人之動產，累犯，處有期
徒刑捌月。應執行有期徒刑壹年，扣案之鑰匙壹支，沒收之。
    事  實
一、甲○○前因竊盜案件，經國防部南部地方軍事法院金門分院
    於民國93年7 月27日以93年度金審字第21號判處有期徒刑6
    月，於93年9 月13日確定，並於93年10月20日易科罰金執行
    完畢。詎仍不知悛悔，於97年6 月16日上午9 時許（起訴書
    誤載為10時30分許），行經桃園縣大園鄉○○路167 號前，
    見鍾雅琳所管領向友人陳佐維借用之車牌號碼MDH －940 號
    重型機車（價值約新臺幣《以下同》1 萬元）停放該處，認
    有機可趁，竟意圖為自己不法之所有，基於竊盜之犯意，以
    其所有之長形鑰匙1 支發動該機車電門而竊取之，得手後，
    旋騎該車離去。又於同日上午將近11時許，甲○○騎乘上開
    竊得機車行經同鄉○○○路與新生路169 巷口時，適有年邁
    之乙○○騎乘電動自行車行經該處，並將其所有之皮包1 只
    置放於所騎電動自行車前方車籃內；甲○○見狀，乃認有機
    可趁，竟意圖為自己不法之所有，基於搶奪之犯意，利用乙
    ○○不注意而未及防備之際，徒手猝然使用不法腕力，伸入
    該電動自行車前方車籃內搶奪乙○○所有之皮包1 只（內有
    零錢20元、乙○○健保卡1 張、藥單1 紙、長短褲各1 件）
    ，得手後，旋騎乘該車逃逸；惟乙○○於遭搶之際，因欲防
    護自己皮包而迅轉車向時，不慎跌落，且遭該電動自行車壓
    倒在地，經目擊路人白錫忠上前協助起身，並將所記下歹徒
    車號報警處理後，經警於同日中午12時許，循線在同鄉○○
    ○街大園市場內查獲，並扣得甲○○所有供竊盜犯罪所用之
    長形鑰匙1 支，及與本案無關之甲○○住處所用之扁形鑰匙
    2 支，甲○○於同日遭警查獲後，另帶同警方尋獲被害人乙
    ○○遭搶之皮包1 只、健保卡1 張，由被害人乙○○領回。
二、案經桃園縣政府警察局大園分局報請臺灣桃園地方法院檢察
    署檢察官偵查起訴。
    理  由
一、程序部分：按刑事訴訟法第273 條之1 規定除被告所犯為死
    刑、無期徒刑、最輕本刑為3 年以上有期徒刑之罪、或高等
    法院管轄第一審案件者外，於準備程序進行中，被告先就被
    訴事實為有罪之陳述時，得告知被告簡式審判程序之旨，並
    聽取當事人、代理人、辯護人及輔佐人之意見後，裁定由受
    命法官獨任進行簡式審判程序。經查，本件被告甲○○被訴
    本案竊盜、搶奪案件，非前開不得進行簡式審判程序之案件
    ，且經被告於準備程序時就被訴事實為有罪之陳述，經本院
    告知被告簡式審判程序之旨，聽取被告、檢察官之意見後，
    本院合議庭裁定由受命法官獨任依簡式審判程序進行審判，
    是本件之證據調查，依刑事訴訟法第273 條之2 規定，不受
    同法第159 條第1 項、第161 條之2 、第161 條之3 、第16
    3 條之1 及第164 條至第170 條規定之限制，合先敘明。
二、上開犯罪事實，業據被告甲○○於警詢、偵查中檢察官訊問
    、本院訊問、準備程序、審理時迭次坦承不諱（見偵查卷第
    12至14、15至17、38至39、46頁，本院卷第8 、9 、20、23
    、25頁）。核與證人即被害人鍾雅琳、乙○○陳述之被害情
    節及目擊證人白錫忠於警詢中陳述之情節相符（見偵查卷第
    20至25、50至51頁），並有桃園縣政府警察局大園分局大園
    派出所扣押筆錄、扣押物品目錄表各1 件、贓物認領保管單
    2 紙、查獲現場及贓物、被害人機車照片共8 幀等在卷可稽
    （見偵查卷第24至34頁），及鑰匙1 支扣案可證，足認被告
    前揭具任意性之自白核與事實相符，而屬可信。綜上所述，
    本件事證明確，被告犯行洵堪認定，應依法論科。
三、核被告甲○○所為，係犯刑法第320 條第1 項之普通竊盜罪
    、同法第325 條第1 項之搶奪罪；被告所犯前開2 罪間，其
    犯意各別，行為互殊，應分論併罰。被告有事實欄所載之有
    期徒刑科刑、執行紀錄，此有臺灣高等法院被告前案紀錄表
    在卷可稽，其受有期徒刑執行完畢後，5 年以內故意再犯有
    期徒刑以上之本罪，為累犯，被告所犯上開2 罪，均應依刑
    法第47條第1 項加重其刑。（按94年2 月2 日修正公布，95
    年7 月1 日施行之刑法關於累犯之規定，刪除：「累犯之規
    定，於前所犯之罪依軍法受裁判者，不適用之」之規定，依
    其立法理由說明：「軍事審判法有關第三審上訴程序，依上
    訴原因，分別由司法審判機關之最高法院或高等法院審理，
    依本條自應適用累犯加重之規定；反觀依軍法受裁判者，則
    排除累犯適用之規定，則將發生同一案件視被告是否提起第
    三審上訴，而發生是否適用累犯加重規定之歧異結果，實有
    未妥，爰將本條關於『前所犯罪依軍法』受裁判者不適用累
    犯之規定刪除，以求司法、軍事審判程序中，適用法律之一
    致。」是以，於刑法上開修正後之犯罪行為，依前揭規定，
    行為人於前所犯之罪受軍事審判確定並執行完畢者，即有累
    犯規定之適用，附此敘明）。爰審酌被告甲○○作案之犯罪
    動機、以鑰匙1 支行竊及徒手搶奪之犯罪手段、所竊得機車
    價值約1 萬元、所搶得財物之價值、所得部分贓物（機車、
    皮包及健保卡1 張）已分由被害人鍾雅琳、乙○○領回、犯
    後坦承犯行，態度良好，暨被告除有前揭構成累犯之犯罪前
    科外，並無其他犯罪前科紀錄，有臺灣高等法院被告前案紀
    錄表1 紙在卷可稽，素行尚可等一切情狀，分別量處如主文
    所示之刑，並定其應執行之刑，以示懲儆。扣案之鑰匙1 串
    共3 支，其中1 支長形之鑰匙，為被告所有供本件竊盜犯罪
    所用之物，業據被告坦認在卷（見本院卷第23頁），既係被
    告所有供本件犯罪所用之物，應依刑法第38條第1 項第2 款
    規定沒收之，另扣案2 支扁形之鑰匙，係被告住處鑰匙，非
    供被告本件犯罪所用一節，亦為被告所供明（同上卷頁），
    既無證據證明上開扣案2 支鑰匙與本案有何關聯，爰不另為
    沒收之諭知，併此敘明。
據上論斷，應依刑事訴訟法第273 條之1 第1 項、第299 條第1
項前段，刑法第320 條第1 項、第325 條第1 項、第47條第1 項
、第51條第5款、第38條第1項第2款，判決如主文。
本案經檢察官翁春鈴到庭執行職務。
中    華    民    國    97    年    7     月    31    日
                  刑事第九庭    法  官  蘇琬能
上正本證明與原本無異。
如不服本判決，應於判決送達後10日內向本院提出上訴狀（應附
繕本），上訴於臺灣高等法院。
                                書記官  許家慧
中    華    民    國    97    年    7     月    31    日
本案主要論罪科刑法條：
中華民國刑法第320條（普通竊盜罪、竊佔罪）
意圖為自己或第三人不法之所有，而竊取他人之動產者，為竊盜
罪，處 5 年以下有期徒刑、拘役或 5 百元以下罰金。
意圖為自己或第三人不法之利益，而竊佔他人之不動產者，依前
項之規定處斷。
前二項之未遂犯罰之。
中華民國刑法第325條（普通搶奪罪）
意圖為自己或第三人不法之所有，而搶奪他人之動產者，處 6 月
以上 5 年以下有期徒刑。
因而致人於死者，處無期徒刑或 7 年以上有期徒刑，致重傷者，
處 3 年以上 10 年以下有期徒刑。
第 1 項之未遂犯罰之。


司法院資訊處製作；財團法人民間司法改革基金會備份。
